臺灣宜蘭地方法院刑事判決
110年度訴字第310號
公  訴  人  臺灣宜蘭地方檢察署檢察官
被      告  林珈橙



上列被告因洗錢防制法等案件，經檢察官提起公訴（110年度偵
字第3530號），本院判決如下：
    主  文
林珈橙幫助犯洗錢防制法第十四條第一項之洗錢罪，處有期徒刑
肆月，併科罰金新臺幣肆萬元，罰金如易服勞役，以新臺幣壹仟
元折算壹日。
    犯罪事實
一、林珈橙可預見提供金融帳戶之存摺、提款卡及密碼等物予真
    實姓名、年籍不詳之人使用，即等同將自己帳戶提供予該他
    人使用，而可能幫助該他人所屬犯罪集團從事財產犯罪，亦
    可能用以掩飾、隱匿犯罪所得去向，竟基於幫助他人犯詐欺
    取財罪、洗錢罪之不確定故意，於民國109年12月7日某時許
    ，在新北市林口區某統一便利商店，將其所申辦之中國信託
    商業銀行帳號000000000000號(下稱中信帳戶)、中華郵政股
    份有限公司00000000000000號(下稱郵局帳戶)、第一商業銀
    行00000000000號帳戶(下稱第一帳戶)之提款卡及密碼，寄
    送予某真實姓名、年籍不詳之詐騙集團成員使用，上開詐騙集
    團成員取得被告之帳戶資料後，即意圖為自己不法之所有，基
    於詐欺取財、洗錢之犯意，分別為下列行為：
  ㈠於109年12月10日9時47分許，冒充施讚堯之外甥林志翰，撥打
    電話與施讚堯聯絡，佯稱：因投資口罩，須購買原料云云，
    致施讚堯陷於錯誤，而109年12月11日10時55分許，在高雄
    市○○區○○路000號高雄三民路郵局，依詐騙集團成員指示，
    匯款新臺幣10萬元至中信帳戶內，旋遭詐騙集團成員提領殆
    盡而掩飾、隱匿該等款項之去向。
　㈡於109年12月12日15時40分、15時47分許，冒充均百韓飾及富
    邦商業銀行之客服人員，撥打電話向陳郁晴佯稱：因作業疏
    失，訂購之商品遭誤植為5筆，需操作網路銀行取消訂單云
    云，致陳郁晴陷於錯誤，而於同日16時2分許，在臺北市○○
    區○○○路0段00號7樓，依詐騙集團成員指示，匯款6901元至
    郵局帳戶內，其中6005元旋遭詐騙集團成員提領殆盡而掩飾
    、隱匿該等款項之去向，其餘款項則因帳戶遭圈存而未能提
    領。
　㈢於109年12月12日18時40分許，冒充HUNDRESS飾品網站之客服
    人員，撥打電話向呂庭萱佯稱：因誤植其為金融客戶，將多
    20筆訂單，需操作自動櫃員機取消訂單云云，致呂庭萱陷於
    錯誤，而於109年12月12日18時44分許，在址設桃園市○○區○○
    路0段000號之統一超商鳳儀門市，依詐騙集團成員指示，匯
    款15128元至第一帳戶內，旋遭詐騙集團成員提領殆盡而掩
    飾、隱匿該等款項之去向。
　㈣於109年12月12日14時12分、14時23分許，冒充HUNDRESS飾品
    網站及郵局之客服人員，撥打電話向劉律君佯稱：因系統誤
    植將多20筆訂單，需操作自動櫃員機取消訂單云云，致劉律
    君陷於錯誤，而於109年12月12日15時47分許，在臺北市○○區
    ○○路000號，依詐騙集團成員指示，跨行存款29985元（公訴
    意旨應予更正）至郵局帳戶內，旋遭詐騙集團成員提領殆盡
    而掩飾、隱匿該等款項之去向。嗣施讚堯、陳郁晴、呂庭萱
    、劉律君發覺有異而報警處理，經警循線查悉上情。
二、案經施讚堯、陳郁晴、劉律君訴由宜蘭縣政府警察局羅東分
    局報告臺灣宜蘭地方檢察署檢察官偵查起訴。
    理  由
壹、程序部分
    本判決所引用傳聞證據之證據能力，當事人於本院審理程序
    中均表示同意有證據能力（見本院卷第40頁至第41頁、第62
    頁至第65頁）。基於尊重當事人對於傳聞證據之處分權，及
    證據資料愈豐富愈有助於真實發現之理念，審酌該等證據作
    成時並無違法取證或顯不可信之瑕疵，以之作為證據應屬適
    當，依刑事訴訟法第159條之5規定及最高法院104年度第3次
    刑事庭會議決議意旨，認該等證據資料均有證據能力。至本
    判決所引之非供述證據，與本案均有關連性，亦無證據證明
    係實施刑事訴訟程序之公務員以不法方式所取得，依刑事訴
    訟法第158條之4之反面解釋，當有證據能力。
貳、實體部分
一、訊據被告林珈橙固坦承其有於上開時、地，將其所申設中信
    帳戶、郵局帳戶、第一帳戶之提款卡及密碼，寄送予「林先
    生」所指定之人及告訴人施讚堯、陳郁晴、劉律君及被害人
    呂庭萱係因受詐欺而將款項分別匯入上開帳戶等情，惟矢口
    否認有何幫助詐欺、洗錢犯行，辯稱：我在臉書網站看到貸
    款資訊，我用LINE私訊對方，對方說要提供財力證明，我因
    為沒財力證明，他說要我寄提款卡，跟存摺影本，他把公司
    錢放進去做資金流動，當成財力證明，對方說三年期，每月
    還款3千多元，並沒告知我由哪個公司借款給我，對方說會
    幫我處理、聯繫，因為我沒有家人可借款或擔任保證人，所
    以才無法辦理一般銀行的就學貸款，只好去網路找貸款，我
    之前沒有辦理貸款過，所以相信對方所述。對方說貸款下來
    會匯到我的中信帳戶，我以為還能使用指紋辨識領錢，貸款
    下來就能去領錢。之後才發現我被騙了，因為薪資轉不進帳
    戶，才知道我帳戶變警示帳戶云云，惟查：
　㈠被告於上開時、地，將其所申設中信帳戶、郵局帳戶、第一
    帳戶之提款卡及密碼，寄送予「林先生」所指定之人及告訴
    人施讚堯、陳郁晴、劉律君及被害人呂庭萱遭詐欺集團以如
    犯罪事實所示之手法詐騙，並於上開時間將款項分別匯入犯
    罪事實所示之帳戶等情，業據被告於偵查及本院審理中供承
    在卷（見偵卷第13頁至第14頁、本院卷第37頁至第42頁、第
    65頁至第66頁），核與證人即被害人呂庭萱、證人即告訴人
    劉律君、陳郁晴、施讚堯於警詢中之證述相符（見警卷第6
    頁至第8頁、第14頁至第17頁、第24頁至第29頁、第36頁至
    第37頁），並有告訴人施讚堯提供之郵政跨行匯款申請書、
    存簿內頁影本、告訴人陳郁晴提供之臺外幣交易明細查詢截
    圖、通話紀錄截圖、被害人呂庭萱提供之存摺內頁影本、通
    話紀錄截圖、告訴人劉律君提供之匯款紀錄截圖、交易明細
    表、通話紀錄截圖各1份（見警卷第10頁至第12頁、第19頁
    至第21頁、第30頁至第32頁、第38頁至第40頁）、中國信託
    商業銀行110年1月12日中信銀字第110224839008344號函暨
    中信帳戶基本資料及交易明細、中華郵政股份有限公司110
    年1月15日儲字第1100013190號函暨郵局帳戶基本資料及交
    易明細、第一商業銀行林口工二分行110年1月21日一林口工
    字第10號函暨第一帳戶基本資料及交易明細各1份（見警卷
    第44頁至第55頁）在卷可稽，足認被告上開供述與事實相符
    ，此部分之事實，首堪認定。至公訴意旨原依被告之供述認
    定被告於109年12月6日寄出上開3個帳戶之提款卡及密碼，
    然被告於本院審理中稱：我於109年12月7日尚有提領中信帳
    戶內之款項，大概於當日才將上開帳戶之提款卡及密碼寄出
    等語（見本院卷第39頁至第40頁），卷內復無其他證據可認
    被告確於公訴意旨所指時點寄出提款卡及密碼，本院爰認定
    被告係於109年12月7日寄出上開帳戶之提款卡及密碼。
　㈡被告雖以前詞置辯，惟一般民間借貸，除借貸雙方熟識而有
    一定信賴基礎外，幾需由借款人提供人保，或具特定價值之
    物保，如所有權狀、支票、本票等，以供借款人無法清償債
    務時用以抵償，斷無僅提供帳戶資料即可審核、貸款之理，
    更遑論僅提供帳戶進出資料即可核貸，又被告於偵查及本院
    審理中供稱：我先前在統一超商、好樂迪等地方工作過，使
    用中信帳戶領薪水，因為我沒有家人可借款或擔任保證人，
    所以才無法辦理一般銀行的就學貸款，只好去網路找貸款，
    對方說要幫我跟銀行貸款等語（見偵卷第13頁至第14頁、本
    院卷第39頁），足見被告對於一般帳戶之使用有所認識，應
    知單憑提供帳戶之金融卡及密碼並不足以辦理貸款；且辦理
    貸款常涉及大額金錢之往來，對於代辦公司之名稱、地址、
    聯絡人資料、聯絡方式等，均應有所認識，然被告於偵查中
    陳稱：對方只有說他是「林先生」，我不知道其他資訊，我
    也不知道對方如何審核我的還款能力等語（見偵卷第13頁至
    第14頁），是被告在不知對方真實年籍、姓名之情況下，未
    為其他查證，僅以通訊軟體LINE聯絡後，即輕易寄交中信、
    郵局、第一帳戶之提款卡予真實姓名、年籍不詳之人並提供
    密碼，然倘一旦獲准貸款，並有款項匯入被告之帳戶時，豈
    不立刻遭持有帳戶之人提領一空？如此被告將空負債務卻一
    無所得，是被告在不知對方真實姓名、年籍等資料及相關資
    訊之情況下，僅憑他人以通訊軟體聯繫之片面之詞，率爾將
    所申設之上開銀行帳戶交付他人使用，此一輕忽之行為殊難
    想像，所辯顯與常情有悖，不足憑採。又被告雖稱其於109
    年12月7日寄出中信帳戶後，於109年12月10日尚有匯入薪資
    3044元，並非其所提領等語（見警卷第46頁、本院卷第66頁
    ），然被告既將上開帳戶之金融卡提供予他人使用，且於本
    院審理中供稱：我的中信帳戶還可以使用指紋辨識提領款項
    等語（見本院卷第39頁），則被告或可透過指紋辨識提領上
    開款項，且縱被告未提領上開薪資所得，此或因該他人或詐
    欺集團成員已另行支付等價現金給被告，被告遂未作提領，
    亦或因被告認其獲利可大過損失而未予提領，即寄出中信帳
    戶之提款卡所致，尚不能單憑此節，遽以為對被告有利之認
    定。
  ㈢又按近年來以各類不實電話內容而詐欺取財之犯罪類型層出
    不窮，該等犯罪，多數均係利用他人帳戶作為詐欺所得財物
    之出入帳戶，業經媒體廣為披載。是依一般人通常之知識、
    智能及經驗，均已知向陌生人購買、承租或其他方法取得帳
    戶者，多係欲藉該帳戶取得不法犯罪所得，且隱匿帳戶內資
    金之實際取得人之身分，以逃避追查，本件被告係有智識、
    且有多年社會經驗之成年人，對此自難諉稱不知，故被告對
    於提供上開銀行帳戶之提款卡及密碼予身分不詳之人，對於
    上開帳戶將可能被用來作為詐欺取財等非法用途，以及用以
    掩飾、隱匿渠等詐欺取財犯罪所得之去向，規避檢警等執法
    人員之查緝之情應有所預見。詎被告預見上情，竟仍執意將
    上開帳戶提款卡及密碼寄送給他人使用，其主觀上顯然具有
    縱使上開帳戶果遭利用為詐欺取財、洗錢之人頭帳戶，亦不
    在意而不違其本意之幫助他人犯詐欺取財罪、洗錢罪之未必
    故意。
　㈣綜上，本件事證明確，被告上開犯行堪以認定，應予依法論
    科。
二、論罪
　㈠按行為人提供金融帳戶提款卡及密碼予不認識之人，非屬洗
    錢防制法第2條所稱之洗錢行為，不成立同法第14條第1項一
    般洗錢罪之正犯，惟如行為人主觀上認識該帳戶可能作為收
    受及提領特定犯罪所得使用，他人提領後即產生遮斷資金流
    動軌跡以逃避國家追訴、處罰之效果，仍基於幫助之犯意而
    提供，應論以幫助犯同法第14條第1項之一般洗錢罪（最高
    法院108年度台上大字第3101號裁定意旨可參）。次按刑法
    上之幫助犯，係對於犯罪與正犯有共同之認識，而以幫助之
    意思，對於正犯資以助力，而未參與實施犯罪之行為者而言
    （最高法院75年度台上字第1509號、84年度台上字第5998號
    、88年度台上字第1270號判決意旨參照）。查依一般人之社
    會生活經驗，若見他人不以自己名義申請開戶，反而出價蒐
    購或以其他方式向他人收集金融帳戶為不明用途使用或流通
    ，或若遇刻意將款項匯入他人帳戶，再委託他人代為提領款
    項之情形，衡情對於該等帳戶極可能供作不法目的使用，以
    及用以製造金流斷點，致無從追查不法款項之來源、去向、
    所在，當有合理之預見。是被告將犯罪事實欄所示之帳戶提
    供給詐欺集團成員詐騙他人之財物及洗錢，具有幫助他人詐
    欺取財、洗錢之未必故意甚明，且其所為亦屬該2罪構成要
    件以外之行為。
  ㈡核被告所為，係犯刑法第30條第1項前段、第339條第1項之幫
    助犯詐欺取財罪，以及刑法第30條第1項前段、洗錢防制法
    第2條第2款、第14條第1項之幫助犯洗錢罪。
　㈢被告係以單一提供上開3個銀行帳戶之幫助行為，幫助詐欺集
    團成員騙取財物及洗錢，而侵害如犯罪事實所示之告訴人3
    人、被害人之財產法益，同時達成掩飾、隱匿詐騙所得款項
    去向之結果，應認係以一行為侵害數法益觸犯數罪名，為想
    像競合犯，應依刑法第55條規定，從一重之幫助犯洗錢罪處
    斷。
  ㈣被告未實際參與詐欺取財、洗錢犯行，所犯情節較正犯輕微
    ，爰依刑法第30條第2項規定，按正犯之刑減輕之。
三、爰審酌被告係智力成熟之人，在政府及大眾媒體之廣泛宣導
    下，理應對於國內現今詐騙案件層出不窮，以及提供金融帳
    戶將助益行騙，並掩飾、隱匿詐騙所得款項去向之情形有所
    認知，竟仍率爾提供其所申設3個銀行帳戶供實行詐欺犯罪
    者行騙財物、洗錢，除造成他人受有財產上損害外，並致使
    國家追訴犯罪困難，助長詐欺犯罪之猖獗，所為實不可取；
    兼衡被告僅係提供犯罪助力，非實際從事詐欺取財、洗錢犯
    行之人，被告之不法罪責內涵應屬較低，復衡酌其無法預期
    提供帳戶後，被用以詐騙之範圍及金額，被告高職畢業之智
    識程度，目前在統一超商工作，未婚等上開被告之個人具體
    行為人責任基礎之一切情狀，量處如主文所示之刑，並就併
    科罰金部分，諭知易服勞役折算標準如主文所示，以資警惕
    。
四、按洗錢防制法第18條第1項前段固規定：「犯第14條之罪，
    其所移轉、變更、掩飾、隱匿、收受、取得、持有、使用之
    財物或財產上利益，沒收之」，但條文並無「不問屬於犯罪
    行為人與否」之要件（絕對義務沒收），當以屬於（按指實
    際管領）犯罪行為人者為限，始應（相對義務）沒收。查本
    件匯入被告所提供3個帳戶內之詐騙所得款項，旋為詐欺集
    團成員提領殆盡而遭掩飾、隱匿其去向（詳述如前），復查
    無積極證據足認被告現保有詐騙所得款項或有何因提供帳戶
    給他人使用，而取得財物或財產上利益，自無從依上開規定
    或刑法第38條之1第1項前段、第3項規定宣告沒收之，附此
    敘明。
據上論斷，應依刑事訴訟法第299條第1項前段，洗錢防制法第2
條第2款、第14條第1項，刑法第11條前段、第30條第1項前段、
第2項、第339條第1項、第55條、第42條第3項前段，刑法施行法
第1條之1第1項，判決如主文。
本案經檢察官曾尚琳提起公訴，檢察官張學翰到庭執行職務。
中　　華　　民　　國　　110 　年　　11　　月　　25　　日
                  刑事第五庭  審判長法  官  陳嘉年
                                    法　官  程明慧
                                    法　官  李蕙伶
以上正本證明與原本無異。
本判決為第一審判決，當事人如不服本判決，應於收受送達後20
日內向本院提出上訴書狀（須按他造當事人之人數附繕本）；告
訴人、被害人如不服本判決，應請求檢察官於上訴期間內提出上
訴。若有上訴權人均未提出上訴，待判決確定後本件將送檢察署
執行，檢察署將以傳票或命令告知被告有關執行之事宜，被告勿
庸於收到本判決後即前來本院或檢察署繳納易科罰金或進行其他
執行事項。
                                    書記官  陳靜宜
中　　華　　民　　國　　110 　年　　11　　月　　25　　日
附錄本案論罪科刑法條：
中華民國刑法第339條（普通詐欺罪）
意圖為自己或第三人不法之所有，以詐術使人將本人或第三人之
物交付者，處5年以下有期徒刑、拘役或科或併科50萬元以下罰
金。
以前項方法得財產上不法之利益或使第三人得之者，亦同。
前二項之未遂犯罰之。
洗錢防制法第14條
有第二條各款所列洗錢行為者，處7年以下有期徒刑，併科新臺
幣5百萬元以下罰金。
前項之未遂犯罰之。
前二項情形，不得科以超過其特定犯罪所定最重本刑之刑。